臺灣彰化地方法院刑事判決　　　　　　　100年度訴字第581號
公　訴　人　臺灣彰化地方法院檢察署檢察官
被　　　告　莊其衛
上列被告因違反毒品危害防制條例案件，經檢察官提起公訴（
100年度毒偵字第387、587號），本院改依簡式審判程序審理，
判決如下：
    主  文
莊其衛施用第一級毒品，處有期徒刑捌月；又施用第二級毒品，
處有期徒刑伍月；又施用第一級毒品，處有期徒刑柒月；又施用
第二級毒品，處有期徒刑伍月。應執行有期徒刑壹年肆月。
    事  實
一、莊其衛曾因施用毒品案件，經執行觀察、勒戒後，被評定為
    無繼續施用毒品之傾向，於民國99年5月4日執行完畢釋放。
    詎仍不知戒除毒癮，復於上開觀察、勒戒執行完畢釋放後5
    年內，分別基於施用第一級毒品海洛因、第二級毒品甲基安
    非他命之犯意，先後為下列施用毒品行為：
(一)1.於99年9月21日上午某時，在彰化縣埤頭鄉興農村之土地
    公廟廁所內，先以針筒注射方式施用第一級毒品海洛因1次
    【此與起訴書記載「於99年9月18、19日某時許，在不詳處
    所，施用海洛因1次」為同一事實】；2.隨後再將甲基安非
    他命置於玻璃球內，以燒烤吸食煙霧之方式，施用第二級毒
    品甲基安非他命1次【此與起訴書記載「於99年9月18、19日
    某時許，在不詳處所，施用甲基安非他命1次」為同一事實
    】（上開注射針筒及玻璃球均經莊其衛丟棄而滅失）。嗣於
    99年9月21日晚上9時45分許，莊其衛在彰化縣埤頭鄉○○路
    ○段旭日網咖內，遇警臨檢盤查，發現其為列管毒品人口，
    警方經徵得莊其衛之同意採集尿液送驗，檢驗結果呈現嗎啡
    及甲基安非他命之陽性反應，始悉上情。
(二)1.於100年1月12日晚上9時許，在彰化縣埤頭鄉興農村之土
    地公廟廁所內，先以針筒注射方式施用第一級毒品海洛因1
    次【此與起訴書記載「以不詳方式施用」為同一事實】；2.
    隨後再將甲基安非他命置於玻璃球內，以燒烤吸食煙霧之方
    式，施用第二級毒品甲基安非他命1次【此與起訴書記載「
    於100年1月13日為警採尿起回溯96小時內之某時許，在不詳
    地點，以不詳方式，施用甲基安非他命1次」為同一事實】
    （上開注射針筒及玻璃球均經莊其衛丟棄而滅失）。嗣於
    100年1月13日上午11時30分許，莊其衛因竊盜案件為警在彰
    化縣埤頭鄉○○村○○路旁查獲，莊其衛在有偵查權限之機
    關或公務員發覺其上開施用第一級毒品犯罪前，主動向警員
    自首該施用第一級毒品犯行而接受裁判，並同意警員採集其
    尿液送驗，檢驗結果呈現嗎啡及甲基安非他命之陽性反應，
    而查悉其上開施用甲基安非他命之犯行。
    而查悉上開施用。
二、案經彰化縣警察局北斗分局報告臺灣彰化地方法院檢察署檢
    察官偵查起訴。
    理  由
壹、程序部分：
    被告莊其衛所犯之本案犯罪，係死刑、無期徒刑、最輕本刑
    為3年以上有期徒刑以外之罪。其於準備程序就上開被訴事
    實為有罪之陳述，經受命法官告知簡式審判程序之旨，並聽
    取其與公訴人之意見後，本院認無不得或不宜改依簡式審判
    程序進行之情事。爰依刑事訴訟法第273條之1第1項、第284
    條之1規定，裁定由受命法官獨任進行簡式審判程序，先予
    敘明。
貳、實體部分：
一、訊據被告對於上開事實均坦承不諱；且警方分別於99年9月
    21日、100年1月13日對被告所採集之尿液，經分別送檢驗後
    ，結果均各呈現嗎啡及甲基安非他命之陽性反應，有彰化縣
    警察局北斗分局之尿液檢體採集送驗紀錄表、委託檢驗尿液
    代號與真實姓名對照認證單，及詮昕科技股份有限公司99年
    9月30日報告編號00000000號、100年1月28日報告編號00000
    000號濫用藥物尿液檢驗報告各1紙在卷可憑。足認被告之自
    白與皆事實相符，均可採信。本案事證明確，被告上開施用
    第一、二級毒品各2次之犯行，均堪以認定。
二、查被告曾因施用毒品案件，經執行觀察、勒戒後，被評定為
    無繼續施用毒品之傾向，於99年5月4日執行完畢釋放一節，
    有臺灣高等法院被告前案紀錄表1份在卷可參。其於該觀察
    、勒戒執行完畢釋放後5年內，再犯本案之施用第一、二級
    毒品罪，所為皆合於毒品危害防制條例第23條第2項所定之
    追訴要件，自均應依法論科。
三、按海洛因及甲基安非他命，分別為毒品危害防制條例第2條
    第2項第1、2款所明定之第一、二級毒品，均不得非法持有
    、施用。核被告所為，就上開犯罪事實 (一)1.及 (二)1.
    部分，均係犯毒品危害防制條例第10條第1項之施用第一級
    毒品罪，就上開犯罪事實 (一)2.及 (二)2.部分，均係犯同
    條例第10條第2項之施用第二級毒品罪。其先後為施用第一
    、二級毒品而分別持有海洛因、甲基安非他命之低度行為，
    已各為其施用之高度行為所吸收，均不另論罪。再被告所犯
    上開四罪間，犯意各別、行為互殊，應予分論併罰。
四、另按刑法第62條所謂之「發覺」，固非以有偵查犯罪職權之
    機關或人員確知其人犯罪無誤為必要，而於對其發生嫌疑時
    ，即得謂為已發覺；但此項對犯人之嫌疑，仍須有確切之根
    據得為合理之可疑者，始足當之，若單純主觀上之懷疑，要
    不得謂已發生嫌疑（最高法院72年台上字第641號判例意旨
    參照）。查被告於100年1月13日因竊盜案為警方調查時，於
    警員詢問其最後1次於何時施用海洛因時，即主動坦承其有
    上開犯罪事實 (二)1.所示之施用海洛因犯行，有被告於100
    年1月13日之警詢筆錄1份在卷可參，審及警員在被告主動承
    認其上開犯罪前，並未從被告處扣得毒品海洛因或供施用毒
    品海洛因使用之用具，亦未察覺被告身上有何施用海洛因之
    跡證。按此，警員之上開詢問，應僅屬單純主觀上之懷疑，
    自難僅因被告為列管毒品人口，即認警員已對被告所為上開
    施用第一級毒品犯行發生確切之犯罪嫌疑。故此，被告對此
    部分犯行應構成自首無訛，爰就此部分依刑法第62條前段規
    定予以減輕其刑。
五、刑事法所處罰之施用毒品行為，係屬藥物濫用、物質依賴，
    自殘性明顯，侵害性卻隱晦之犯罪。基於施用毒品犯罪此一
    特性，對毒品危害防制條例第10條第1、2項所定施用第一、
    二級毒品罪之刑罰，自不應與一般犯罪之刑罰等量齊觀。因
    此，對於施用毒品之犯罪行為人，刑罰之目的，應側重在幫
    助其遠離毒品及戒除毒癮，俾其重返社會正常生活，故對其
    施以相當期間之徒刑，藉以隔離毒品、戒除依賴即可，過度
    監禁之結果，徒然虛擲其生命，並有浪費國家稅收之虞。爰
    審酌被告有施用毒品前科（不構成累犯），有前揭臺灣高等
    法院被告前案紀錄表在卷可參，素行不佳；其曾因施用毒品
    案件，經執行觀察、勒戒後，卻又再犯，顯見其未能悔改並
    記取教訓；惟念及施用毒品犯罪之本質，為戕害自我身心健
    康之行為，尚未嚴重破壞社會秩序或侵害他人權益，以及被
    告於犯後坦承犯行，態度良好，暨斟酌其犯罪之動機、目的
    、手段、國中肄業之智識程度及所生危害等一切情狀，乃核
    情分別量處如主文所示之刑，並定如主文所示之應執行刑。
據上論斷，應依刑事訴訟法第273條之1第1項、第284條之1、第
299條第1項前段，毒品危害防制條例第10條第1項、第2項，刑法
第11條前段、第62條前段、第51條第5款，判決如主文。
本案經檢察官高宏銘到庭執行職務。
中    華    民    國   100    年    6     月    30    日
                  刑事第三庭    法  官  陳銘壎
以上正本證明與原本無異。
如不服本判決應於收受判決後10日內向本院提出上訴書狀，並應
敘述具體理由；其未敘述上訴理由者，應於上訴期間屆滿後20日
內向本院補提理由書(均須按他造當事人之人數附繕本)「切勿逕
送上級法院」。
中    華    民    國   100    年    6     月    30    日
                                書記官  楊筱惠
附錄本案論罪科刑法條全文：
毒品危害防制條例第10條
施用第一級毒品者，處6月以上5年以下有期徒刑。
施用第二級毒品者，處3年以下有期徒刑。